臺北高等行政法院判決
　　　　　　　　　　　　　　　　　　 92年度訴字第04179號
　　　　　　　　　　　　　　　.
原　　　告　晟楠金屬工業股份有限公司
代　表　人　甲○○
訴訟代理人　戊○○
被　　　告　財政部臺灣省北區國稅局
代　表　人　許虞哲（局長）
訴訟代理人　乙○○
　　　　　　丁○○
　　　　　　丙○○
上列當事人間因營利事業所得稅事件，原告不服財政部中華民國
92年7月14日台財訴字第0920035381號訴願決定，提起行政訴訟
，本院判決如下：
　　主  文
原告之訴駁回。
訴訟費用由原告負擔。
　　事  實
一、事實概要：原告民國85年度營利事業所得稅結算申報，申報
    營業成本新臺幣（下同）39,392,192元，被告初查以部分產
    品成本無法勾稽查核，遂依同業利潤標準核定營業成本為32
    ,100,057元，營業費用按帳證核定為3,267,637元，復依營
    利事業所得稅查核準則第6條第1項但書規定，按同業利潤標
    準核定營業淨利為2,954,212元，加計非營業收入1,503,074
    元，減除營業損失800,866元，核定全年所得額為3,656,420
    元。原告不服，申請復查未獲變更，提起訴願亦遭決定駁回
    ，遂提起行政訴訟。
二、兩造聲明：
　(一)原告聲明：訴願決定、復查決定及原處分均撤銷。
　(二)被告聲明：駁回原告之訴。
三、兩造之爭點：被告以原告部分產品成本無法勾稽查核，按同
    業利潤標準為核定，有無違誤？
　(一)原告主張之理由：
    原告未於言詞辯論期日到場，依其訴狀及準備期日所稱略為
    ：
    1.按「稽徵機關進行調查時，納稅義務人未能提出證明所得
      額之帳簿文據者，依所得稅法第八十三條規定，固得依查
      得之資料或同業利潤標準核定其所得額，惟納稅義務人如
      已提供有關資料，稽徵機關自即應就其提供之資料調查認
      定，不得仍援前開規定，而核定其所得額。」行政法院（
      現改制為最高行政法院）著有56年判字第18號判例，行政
      法院57年判字第60號判例亦持相同見解。查原告並無未能
      提出證明所得額之帳簿文據，被告逕按同業利潤標準核定
      其營業成本，顯違前開判例意旨。
    2.按「製造業已依稅捐稽徵機關管理營利事業會計帳簿憑證
      辦法設置帳簿，平時對進料、領料、退料、產品、人工、
      製造費用等均作成紀錄，有內部憑證可稽，並編有生產日
      報表或生產通知單及成本計算表，經內部製造及會計部門
      負賣人簽章者，其製品原料耗用數量，應根據有關帳證記
      錄予以核實認定。製造業不合前項規定，其耗用之原料如
      超過各該業通常水準，超過部分，除能提出正當理由，經
      查明屬實者外，應不予減除。」為營利事業所得稅查核準
      則（下稱查核準則）第58條第1項及第2項所規定。製造業
      之成本，如會計制度健全，則依查核準則第58條第1項之
      規定，有關原料耗用數量應根據有關帳證記錄予以核實認
      定；如成本會計制度不健全者，則依同條第2項規定，有
      關原料耗用數量應參考同業耗用標準剔除超耗部分。被告
      逕按同業利潤標準核定營業成本，即非適法。
    3.按「行政救濟案件進行期間補提資料仍應據以重新查核」
      及「營利事業未能提供帳證備查經依同業利潤標準核定，
      惟事後能提供資料者仍應准予據以查核。」為行政院台83
      訴字第03461號再訴願決定書以及台84訴字第14607號再訴
      願決定書所明示。另依行政法院85年度判字第996號判決
      意旨，廠商於行政救濟中補提帳證資料，稽徵機關仍須受
      理，不得逕依同業利潤標準核定其所得額。查本案復查決
      定及訴願決定所述之事實及理由，均非不得補正之事項，
      原告有關85年度所得額之帳載憑證資料均已補正，可供被
      告審核，自應按帳載及憑證資料重行查帳核定。
　(二)被告主張之理由：
    1.原告申報營業成本39,392,192元，原查加計自營業費用轉
      入雜項購置146,832元，稅捐27,945元，保險費45,183元
      ，調整營業成本為39,612,152元，原查以部分成本進、銷
      、存無法勾稽查核，該部分產品依同業利潤標準認定後，
      核定營業成本為32,100,057元。原告不服，主張成本進銷
      存應可分析等語。復查時，經查核原告提示帳證憑證後，
      其中產品純錫錠成本調整為19,388,279元，有先銷後進情
      形，成本無法勾稽查核，遂按同業利潤標準核定該項產品
      成本為15,367,175元，另產品錫渣、錫塊調整成本為10,8
      96,680元，惟原告將品名不同進料歸於一類，成本進、銷
      、存尚難以勾稽查核，遂依同業利潤標準核定該項成本為
      8,137,885元，計剔除產品純錫錠及錫渣、錫塊成本6,779
      ,899元，變更核定營業成本32,832,253元，全年所得額3,
      656,420元。原告提起訴願，另訴稱成本中只有純錫錠成
      本計算有誤，不應將其他項成本一併否決等語，惟查原告
      仍未檢附相關帳證供查核，無從審酌，維持原核定。原告
      猶表不服，主張本年度所得額之帳載憑證資料均已補正，
      可提供審查，自應按帳載及憑證資料查帳核定云云。
    2.經就原告提示相關成本表、存貨明細帳、原料領用簿、銷
      貨帳及進貨帳查核，原告係經營其他非鐵金屬製煉業，營
      業成本帳載38,980,034元，製造部分銷貨收入及營業成本
      分別帳載22,044,819元、20,778,195元，其中產品代號純
      錫（A001）純錫（A101）、錫塊（A111）、錫塊（A121）
      係自產自銷，惟當年度有先銷售後產製之情事，且純錫（
      A001）當年度銷貨單價均較成本為低，顯不合情理。另本
      期進料純錫錠及上期存貨純錫錠，係部分為原料買賣，部
      分為產品耗用原料，但相同品名、相同規格及相同進貨廠
      商，卻分類成不同產品及原料代號1011、1012及2011，成
      本帳載混亂，無法勾稽查核，按該業（行業標準代號：27
      90－11）同業利潤標準毛利率28%核算製造部分營業成本
      15,872,269元，計剔除成本4,905,925元，核算營業成本
      34,074,108元、營業淨利4,638,330元，較按該業同業利
      潤標準淨利率7%核算2,954,212元為高，依查核準則第6條
      第1項規定，核定營業淨利2,954,212元，原核定並無不合
      。
　　理  由
一、原告起訴後，被告代表人變更為許虞哲，業經具狀聲明承受
    訴訟。又原告經合法通知未於言詞辯論期日到場，核無行政
    訴訟法第218條準用民事訴訟法第386條所列各款情形，依被
    告之聲請，由其一造辯論而為判決，合先敘明。
二、按「稽徵機關進行調查或復查時，納稅義務人應提示有關各
    種證明所得額之帳簿、文據；其未提示者，稽徵機關得依查
    得之資料或同業利潤標準，核定其所得額。」「本法第八十
    三條所稱之帳簿文據，其關係所得額之一部或關係課稅所得
    年度中某一期間之所得額，而納稅義務人未能提示，稽徵機
    關得依查得之資料或同業利潤標準核定其所得額。」為所得
    稅法第83條及同法施行細則第81條所明定。而所謂未提示兼
    指帳簿文據全部未提示，或提示而有不完全、不健全或不相
    符者，均有其適用，有行政法院61年度判字第189號判例可
    資參照。次按「帳簿文據，其關係所得額之一部而未能提示
    者，依所得稅法施行細則第八十一條之規定辦理。但其核定
    所得額，以不超過當年度全部營業收入淨額依同業利潤標準
    核定之所得額為限。」為行為時查核準則第6條第1項所規定
    。
三、原告85年度營利事業所得稅結算申報，申報營業成本39,392
    ,192元，被告初查以部分產品成本無法勾稽查核，依同業利
    潤標準核定營業成本為32,100,057元，營業費用按帳證核定
    為3,267,637元，復依查核準則第6條第1項但書規定，按同
    業利潤標準核定營業淨利為2,954,212元，加計非營業收入
    1,503,074元，減除營業損失800,866元，核定全年所得額為
    3,656,420元。原告不服，循序提起行政訴訟，主張其有關
    85年度所得額之帳載憑證資料均已補正，可供被告審核，請
    求按帳載及憑證資料重行查帳核定云云。查本件經原告補提
    相關成本表、存貨明細帳、原料領用簿、銷貨帳及進貨帳由
    被告重行查帳結果，其中自產自銷之部分產品純錫、錫塊等
    ，有銷售先於產製之情形，且純錫之銷貨單價低於成本，顯
    不合理。另其純錫錠係部分為原料買賣，部分為產品耗用原
    料，但相同品名、規格及進貨廠商，卻分類成不同產品及原
    料代號1011、1012及2011，有各該帳證在原處分卷可稽，原
    告於被告重查後亦未到場或以書面為爭執。是被告以其成本
    帳載混亂，無法勾稽查核，按同業利潤標準（行業代號2790
    －11）毛利率28%核算其製造部分營業成本15,872,269元，
    計剔除成本4,905,925元，核算營業成本34,074,108元、營
    業淨利4,638,330元，較按該業同業利潤標準淨利率7%核算
    之2,954,212元為高，依查核準則第6條第1項規定，核定營
    業淨利為2,954,212元，並無不合。從而原處分、復查決定
    及訴願決定均無違誤，原告訴請撤銷，為無理由，應予駁回
    。
據上論結，本件原告之訴為無理由，依行政訴訟法第218條、第
98條第3項前段、民事訴訟法第385條第1項前段，判決如主文。
中　　華　　民　　國　　94　　年　　7　　 月　　28　  日
                       第二庭審判長法  官　鄭忠仁
                                   法  官　林育如
                                   法  官　楊莉莉
上為正本係照原本作成。
如不服本判決，應於送達後20日內，向本院提出上訴狀並表明上
訴理由，如於本判決宣示後送達前提起上訴者，應於判決送達後
20日內補提上訴理由書（須按他造人數附繕本）。
中　　華　　民　　國　　94　　年　　7　　 月　　28　  日
            　　　　　　   　　　　書記官  王俊權
